【裁判字號】    89,易,256
【裁判日期】    890316
【裁判案由】    傷害
【裁判全文】
臺灣屏東地方法院刑事判決                          八十九年度易字第二五六號
    公  訴  人  臺灣屏東地方法院檢察署檢察官
    被      告  乙○○
    被      告  丙○○
右列被告等因傷害案件，經檢察官提起公訴（八十九年度偵字第一七一號），本院判
決如左︰
    主  文
乙○○連續傷害人之身體，處有期徒刑陸月，如易科罰金，以佰元折算壹日。扣案
鐵管貳支均沒收。
丙○○傷害人之身體，處拘役肆拾日，如易科罰金，以參佰元折算壹日。
    事  實
乙○○曾於民國（下同）八十八年四月間，因傷害案件，經臺灣高雄地方法院判處有
期徒刑三月確定，於八十八年十一月十五日易科罰金執行完畢（未構成累犯）。又基
於概括之犯意，於八十八年六月十七日上午十二時許，在屏東縣麟洛果菜市場內，因
買賣鳳梨品種不合之細故與丙○○發生爭執，繼而二人均基於傷害人身體之故意出手
互毆；旋乙○○復因丙○○又經人調解領得和解金，越想越氣，復繼其前傷害人身體
犯意，持其所有之鐵管一支毆打丙○○，致丙○○受有頭部外傷及左顳部挫傷血腫、
左肩挫傷、雙肘雙膝擦傷，乙○○則受有胸前瘀傷六×八公分、胸左側二０×一五公
分瘀傷之傷害，嗣該鐵管為市場中人員搶下後，乙○○又持其所有之鐵管一支，預備
毆打丙○○，並於警員到場後為警扣得乙○○用以毆打及預備用以毆打丙○○之鐵管
二支。案經丙○○、乙○○訴請屏東縣警察局屏東分局移送臺灣屏東地方法院檢察署
檢察官偵查起訴。
    理  由
一、訊據被告乙○○、丙○○均矢口否認有前開傷害犯行，被告乙○○辯稱，其當時
    向被告丙○○表示，因被告丙○○僅帶三十七台斤之鳳梨要求退貨，故其僅能退
    還部分貨款新台幣（下同）五百元，被告丙○○不滿該金額，遂與其妻陳淑華出
    手毆打其胸部，致其嗣後取出鐵管，係恐被告丙○○再度傷害伊，而取出預備作
    自保之用等語，而被告丙○○則辯稱，其載運原向被告乙○○購買之部分鳳梨對
    被告乙○○要求退款，被告乙○○因此不高興而出手打其一巴掌，但未致其成傷
    ，嗣經在場之人協調後，被告乙○○同意退還其一千六百元，待其將離開時，被
    告乙○○又持鐵管打擊其頭部，其因而倒地後，被告乙○○之合夥人甲○○上前
    搶下被告乙○○手中之鐵管，其並未毆打被告乙○○等語。
二、惟查，前開被告乙○○毆打被告丙○○之事實，已經被告即告訴人丙○○與丙○○之妻陳淑華先後分別於警、偵訊及本院審理中指述明確，而被告丙○○毆打被
    告即告訴人乙○○之事實，亦經被告乙○○於警、偵訊及本院審理中指述綦詳，
    而被告二人各受有前述之傷害，則有屏東市長雄醫院及屏東市人愛醫院出具之診
    斷證明書各一紙附卷足稽；次查，證人林基順於本院審理中結證稱，案發當時曾
    見被告二人互毆，但究係何人先出手，或互毆之後被告乙○○是否再持鐵管毆打
    被告丙○○，其則未看見等語，而證人李正祥則證稱，案發當時其曾見被告丙○○夫妻二人將被告乙○○壓在地上，然嗣因其必須在該市場中送貨，故未看見該
    案件發生之全部經過等語，而證人即本案承辦警員黃清山則證稱，其到現場時，
    被告等之衝突已結束，僅剩被告丙○○待在該市場之辦公室中，當時被告丙○○
    之頭部已受傷，並向其表示係遭被告乙○○所毆打，其遂要求被告丙○○先行就
    醫等語，而證人甲○○則證稱，其為被告乙○○之合夥人，案發當日曾見被告丙○○前往要求退款，嗣其外出送貨，回到市場後曾協調賠償被告丙○○一千六百
    元，而被告乙○○卻稱其曾遭被告丙○○毆打，故心有不甘，遂持鐵管追出要打
    被告丙○○，但尚未打到，該鐵管即為其所搶下等語，證人謝智文亦結證稱，案
    發當時，其曾見陳淑華拉住被告乙○○之頭髮，被告丙○○則將被告乙○○壓在
    地上，並曾出手毆打被告乙○○之胸部等語，則綜合上述證人所述，可知被告等
    於被告乙○○持鐵管追打被告丙○○前，其二人曾在市場中倒地互毆，被告丙○○並曾出手毆打被告乙○○之胸部位置，而於衝突結束後，警員到場前，被告丙○○之頭部即已受傷，則衡情被告丙○○身處在被告乙○○之營業處所，顯不可
    能於被告乙○○離開後，再自行撞傷頭部以便日後誣告被告乙○○，且依卷附診
    斷證明書所示，被告乙○○胸部所受之傷害，核與被告乙○○及證人謝智文所述
    ，被告丙○○曾出手毆打被告乙○○之胸部之詞，及被告丙○○指述被告乙○○
    持鐵管毆打其頭部，證人黃清山證稱於到場時，即看見被告丙○○頭部已經受傷
    之陳述相符，是被告二人之指述，均應堪採信，至證人甲○○、謝智文、林基順
    、李正祥等人雖均證稱未曾看見被告乙○○持鐵管毆打被告丙○○，但一則證人
    甲○○為被告乙○○之表弟，亦為其合夥人，已經被告乙○○於警訊中，證人甲○○於本院審理中陳明，並經被告丙○○前往索討退款，其證詞即不免有迴護被
    告乙○○之處，而其餘證人則均證稱並未全程在場目擊，是於渠等未在場時，被
    告乙○○若有傷害被告丙○○之行為，即無從為證人等所知，是前述證人等之證
    詞，即不足為被告乙○○有利之認定；再查，扣案之二支鐵管，均為被告乙○○
    所有，於案發當時取出，嗣遭市場中其他人員搶下，而放置於辦公室中，為警員
    黃清山到場時所查扣之物，已經證人黃清山結證明確，而被告乙○○亦陳稱，其
    中一支鐵管為其於賠償被告丙○○一千六百元後，越想越氣，而持以追打被告丙○○所用，嗣為甲○○所搶下，而另一支則為其為免再遭被告丙○○傷害所取出
    ，而嗣再為市場中其他人員所搶下之物，已經被告乙○○供承在卷，顯見被告乙○○係基於傷害被告丙○○之犯意而連續持有該二支鐵管，並由此可見被告乙○○並非為自保而持該鐵管，及其傷害被告丙○○意思之堅；末查，被告乙○○前
    於七十八年、八十二年及八十八年間均有傷害前科，此有其前科表在卷為憑，且
    其身高一百六十公分，體重達八十公斤，而被告丙○○身高一百六十二公分，體
    重僅五十七公斤，此經被告等當庭陳明，是若謂被告乙○○於自己營業之市場中
    ，並認遭被告丙○○前往無理求償，且曾遭被告丙○○出手毆打，卻未曾回手，
    並因恐被告丙○○毆打而先後二度持鐵管於手中，僅求自保而未曾回擊，顯與常
    情有悖，不足採信。是被告二人所辯，均屬卸責之詞，無從採信，犯行均堪認定
    。
三、核被告等所為，均係犯刑法第二百七十七條第一項之罪；被告乙○○先後二次傷
    害被告丙○○之行為，時間緊接，所犯為構成要件相同之罪，顯係基於概括犯意
    所為，應依連續犯之規定以一罪論；至公訴意旨認被告乙○○為累犯一節，經查
    ，被告乙○○於八十八年間固有因傷害案件經法院判處有期徒刑三月，然係於十
    一月十五日執行完畢，此有其前科表可按，並為起訴書所載明，但本案係發生於
    八十八年六月十七日，並非於前案執行完畢後五年內所犯，尚與累犯之構成要件
    不相當，爰不以累犯加重其刑，附此說明。審酌被告乙○○有多次傷害前科，素
    行不佳，且犯本案時其尚有傷害案件繫屬於台灣高雄地方法院，竟不知警惕，再
    連續犯本件傷害案件，被告丙○○並無前科，素行良好、犯罪動機均係因買賣鳳
    梨而起之糾紛、被告乙○○以徒手及持鐵管毆打被告丙○○，而被告丙○○以徒
    手毆打被告乙○○為犯罪手段、被告乙○○之傷害犯行為二次、被告丙○○受有
    頭部外傷及左顳部挫傷血腫、左肩挫傷、雙肘、雙膝擦傷，被告乙○○則受有胸
    部瘀傷，傷勢均非重、被告等於犯後均一再否認犯行，且未對其傷害行為表示悔
    意等一切情狀，各量處如主文所示之刑，並均諭知易科罰金之折算標準。至扣案
    之鐵管二支，均為被告乙○○所有，且一為其用以毆打被告丙○○所用之物，此
    部分經被告即告訴人丙○○陳明在卷，另一支則為被告乙○○嗣後再持以預備再
    行毆打被告丙○○所用之物，均應依刑法第三十八條第一項第二款之規定沒收。
據上論斷，應依刑事訴訟法第二百九十九條第一項前段，刑法第五十六條、第二百七
十七條第一項、第四十一條、第三十八條第一項第二款，罰金罰鍰提高標準條例第一
條前段、第二條判決如主文。
本案經檢察官洪政和到庭執行職務。
中      華      民      國      八十九      年      三    月    十六    日
                                      臺灣屏東地方法院刑事第一庭
                                          法  官    莊鎮遠
右正本證明與原本無異。
對於本判決如有不服應於收受送達後十日內向本院提出上訴書狀上訴於台灣高等法院
高雄分院並按他造當事人之人數附具繕本。
                                          書記官    吳光璵
中      華      民      國      八十九      年      三    月    十七    日
附錄本判決論罪之法條：
中華民國刑法第二百七十七條
 (普通傷害罪)
傷害人之身體或健康者，處三年以下有期徒刑、拘役或一千元以下罰金。
犯前項之罪因而致人於死者，處無期徒刑或七年以上有期徒刑；致重傷者
，處三年以上十年以下有期徒刑。


司法院資訊處製作；財團法人民間司法改革基金會備份。
